臺灣桃園地方法院刑事判決
111年度交易字第523號
公  訴  人  臺灣桃園地方檢察署檢察官 
被      告  羅耿超



上列被告因公共危險案件，經檢察官聲請以簡易判決處刑（111
年度偵字第27002號），本院認為不宜以簡易判決處刑（111年度
壢交簡字第1503號），改依通常程序審理，並判決如下：
    主  文
乙○○無罪。
    理  由
一、聲請簡易判決處刑意旨意旨略以：被告乙○○自民國111年4月
    26日上午7時40分許起至同日上午7時45分許止，在桃園市楊
    梅區三民路2段某建案工地內飲用保力達藥酒，明知飲酒後
    已達不得駕駛動力交通工具之程度，仍於同日上午8時20分許，
    自該處駕駛車牌號碼000-0000號自用小客車離去。嗣於同日
    上午8時53分許，行經桃園市楊梅區楊新北路與新農街口，
    因注意力及反應能力受體內酒精成分影響而降低，不慎與鄭兆均
    騎乘之車牌號碼000-0000號普通重型機車發生碰撞（幸無人
    受傷），嗣經警到場處理，於同日上午9時13分許，測得其吐
    氣所含酒精濃度達每公升0.23毫克【回溯其開始駕車時吐氣酒精
    濃度測定值為每公升0.29毫克《計算式：0.23+0.0628×［53/60
    ］≒0.29（小數點第二位以下四捨五入）》】。因認被告涉犯刑
    法第185條之3第1項第1款之公共危險罪嫌。
二、按犯罪事實應依證據認定之，無證據不得認定犯罪事實；不
    能證明被告犯罪者，應諭知無罪之判決，刑事訴訟法第154
    條第2項、第301條第1項前段分別定有明文。所謂證據，係
    指直接或間接足以證明犯罪行為之一切證人、證物而言；且
    事實之認定，應憑證據，如未能發現相當證據，或證據不足
    以證明，自不能以推測或擬制之方法，以為裁判基礎。倘檢
    察官對於起訴之犯罪事實所提出之證據，不足為被告有罪之
    積極證明，或其指出之證明方法，無從說服法院以形成被告
    有罪之心證，基於無罪推定之原則，自應為被告無罪判決之
    諭知，最高法院40年台上字第86號、92年台上字第128號判
    例意旨可參。
三、聲請簡易判決處刑意旨認被告涉犯前揭服用酒類不能安全駕
    駛之犯行，無非係以：被告於警詢及偵查中之供述、證人鄭
    兆均於警詢時之證述、酒精測定紀錄表、桃園市政府警察局
    舉發違反道路交通管理事件通知單、道路交通事故現場圖、道路
    交通事故調查表㈠、㈡、刑法第185條之3第1項第2款案件測試
    觀察紀錄表及現場照片17張等件為其論據。
四、訊據被告固坦承有於聲請簡易判決處刑書所載時、地飲用酒
    類後駕車上路，且行經桃園市楊梅區楊新北路與新農街口時
    ，不慎與被害人鄭兆均騎乘之車牌號碼000-0000號普通重型
    機車發生碰撞（幸無人受傷），經警據報到場後，測得其吐
    氣所含酒精濃度達每公升0.23毫克等事實，然查：
　㈠被告自111年4月26日上午7時40分許起至同日上午7時45分許
    止，在桃園市楊梅區三民路2段某建案工地內飲用保力達藥
    酒後，於同日上午8時20分許，自該處駕駛車牌號碼000-000
    0號自用小客車離去，嗣於同日上午8時53分許，行經桃園市
    楊梅區楊新北路與新農街口時，不慎與鄭兆均騎乘之車牌號
    碼000-0000號普通重型機車發生碰撞，經警據報到場後，於
    同日上午9時13分許測得其吐氣所含酒精濃度達每公升0.23
    毫克等事實，業據被告於警詢、偵訊及本院審理時坦認在卷
    （見偵卷第7至9頁、第73至74頁、本院交易字卷【下稱本院
    卷】第26頁、第45頁），且有證人鄭兆均於警詢時之證述可
    參（見偵卷第31至32頁），並有酒精測定紀錄表、桃園市政
    府警察局舉發違反道路交通管理事件通知單、道路交通事故現
    場圖、道路交通事故調查表㈠、㈡、刑法第185條之3第1項第2
    款案件測試觀察紀錄表及現場照片在卷可稽（見偵卷第13至1
    8頁、第43至57頁），此部分事實，應堪認定。
  ㈡聲請簡易判決處刑意旨固引用交通部運輸研究所77年8月間之
    研究論點，以受測者受測時之數值為基礎，依小時每公升0.
    0628毫克之代謝率，回推其駕車時吐氣所含之酒精濃度，進
    而回溯推認本案被告駕車上路時吐氣所含酒精濃度為每公升
    0.3456毫克，而逾法定標準值每公升0.25毫克云云。然上開
    研究報告，距今已逾33年，其當時採樣之情形、施測對象之
    年齡、性別、體重、身體狀況、疲勞程度、飲酒習慣等資料
    ，均未明瞭，聲請簡易判決處刑意旨亦未提出具體資料以為
    說明，則當年之研究成果，是否能適用於本案，已非無疑。
    況飲酒後酒精代謝之快慢，本即因人而異，在採集樣本不同
    、計算基準有異之情形下，均可能使酒精代謝率、回溯推算
    之呼氣酒精濃度值存在多樣性之變化，在無法確定相關研究
    樣本數及其背景資料之前提下，斷不能率以前揭研究作為定
    罪之依據，是聲請簡易判決處刑意旨以被告為警測得吐氣酒
    精濃度每公升0.23毫克為基礎，回溯推算，認定被告於駕車
    時之呼氣酒精濃度約為每公升0.29毫克，即有可議。
　㈢聲請簡易判決處刑意旨復以證人鄭兆鈞即與被告車輛發生碰
    撞之駕駛人於警詢之證述，認定被告與之發生碰撞係受酒力
    作用影響云云。然查，被告於警詢時所陳：我當時駕駛AWM-
    2722號自小客車沿楊新北路欲左轉新農街往新農街二段方向
    ，不慎碰撞左前方鄭兆均騎乘MKZ-6051號普重機車排氣管，
    因而發生交通事故等語（見偵卷第8頁）；證人鄭兆鈞於警
    詢時則證述：我於111年9月40日8時52分在桃園市楊梅區楊
    新北路與新農街口與自小客車AWM-2722號發生交通事故，我
    當時駕駛普重機MKZ-6051號，右側車身刮傷，沒有人受傷等
    語（見偵卷第32頁），是依被告及證人鄭兆鈞前揭陳述，至
    多僅能得出渠等2人確實於聲請簡易判決處刑書所載時、地
    發生碰撞，然被告是否確因飲酒超過法定標準而不能安全駕
    駛，尚非無疑，自難以被告車輛與他人發生碰撞乙節，遽認
    其係因飲酒超標致注意力、反應力減弱而肇事。
　㈣另依卷附刑法第185條之3第1項第2款案件測試觀察紀錄表（
    見偵卷第17至18頁）所載：①被告係因發生交通事故經警查
    獲，查獲後僅發現有酒氣，並無語無倫次、含糊不清、意識
    模糊、注意力無法集中、嘔吐、多語、呆滯木僵、大笑、昏
    睡叫喚不醒、泥醉、搖晃無法站立、自殘、拉扯、攻擊、大
    聲咆哮、酒容等情事；②被告做直線測試（以長10公尺之直
    線，令其迴轉走回原地）、平衡動作（雙腳併攏，雙手緊貼
    大腿，將一腳向前抬高離地15公分，並停止不動30秒）時，
    亦無步行時左右搖晃、腳步不穩、腳步離開測試直線、身體
    前後或左右搖擺不定、手腳部顫抖、身體無法保持平衡或用
    手臂保持平衡等情形；③至命被告用筆在2個同心圓之間0.5
    公分環狀帶內，畫出另一個圓之測試，被告之筆畫均在0.5
    公分之合格範圍內，並無超出同心圓環狀帶之情形，其筆觸
    雖有些微抖動，亦難排除其他生理因素或緊張狀態所致，是
    應認被告操控視覺反應及手部控制之能力，均未明顯減弱。
    循此，依上開觀察紀錄之內容，均不足以進一步證明被告確
    有因服用酒類致不能安全駕駛之情形，自難以刑法第185條
    之3第1項第1款之罪相繩。　
五、綜上所述，聲請簡易判決處刑書意旨所舉各項證據方法，至
    多僅能證明被告飲用酒類駕車上路後，於聲請簡易判決處刑
    書所載時、地與其他車輛發生碰撞，且為警查獲時測得吐氣
    之酒精濃度為每公升0.23毫克之事實，然尚不足進一步證明
    被告確有刑法第185條之3第1項第1款之犯行，無法使本院形
    成被告有罪之確信心證，揆諸前揭說明，自應為被告無罪之
    諭知，以昭審慎。
據上論斷，應依刑事訴訟法第452條、第301條第1項前段，判決
如主文。
本案經檢察官甲○○聲請以簡易判決處刑，檢察官雷金書到庭執行
職務。
中    華    民    國    111   年    10    月    26    日
                  刑事第十一庭  審判長法  官  潘政宏
                                      法  官  林育駿
                                      法  官  蔡旻穎
以上正本證明與原本無異。
如不服本判決應於收受判決後20日內向本院提出上訴書狀，並應
敘述具體理由。其未敘述上訴理由者，應於上訴期間屆滿後20日
內向本院補提理由書(均須按他造當事人之人數附繕本)「切勿逕
送上級法院」。
　　　　　　　　　　　　　　　        書記官　黃瓊儀
中　　華　　民　　國　　111 　年　　10　　月　　27　　日